ACORDAO-COMPLETO-2348205

ACÓRDÃO 3218/2019 ATA 11/2019 - PRIMEIRA CÂMARA

VISTOS, relatados e discutidos estes autos de embargos de declaração opostos pelo Sr. Pedro Theodoro de Rezende ao Acórdão 10845/2018-TCU-Primeira Câmara, por meio do qual foi concedido provimento parcial a recurso de reconsideração interposto pelo referido responsável em face do Acórdão 5170/2015-TCU-Primeira Câmara,
ACORDAM os Ministros do Tribunal de Contas da União, reunidos em sessão da Primeira Câmara, ante as razões expostas pelo Relator, em:
9.1. conhecer dos embargos de declaração opostos pelo Sr. Pedro Theodoro de Rezende, para, no mérito, acolhê-los, com efeitos infringentes, conferindo a seguinte redação aos subitens 9.1 a 9.3 do Acórdão 10845/2018-TCU-Primeira Câmara:
"9.1 conhecer do presente recurso de reconsideração, com fundamento nos arts. 32, inciso I, e 33, da Lei 8.443/1992, dando-lhe provimento;
9.2. tornar insubsistentes os subitens 9.4, 9.5, 9.6 e 9.7 do Acórdão 5170/2015-TCU-Primeira Câmara; 
9.3. com fundamento nos arts. 1º, inciso I; 16, inciso II; 18 e 23, inciso II, da Lei 8.443/1992, julgar regulares com ressalva as contas dos Srs. Pedro Theodoro de Rezende e Carlos Alberto Cotta, dando-lhes quitação;" 
9.2. dar ciência desta deliberação ao embargante e demais responsáveis e interessados.

Embargos de declaração interposto pelo Sr. Pedro Theodoro de Rezende, ex-prefeito do Município de Pacajá/PA, no período de 2001 a 2004, contra decisão de que concedeu provimento parcial a recurso de reconsideração contra o Acórdão 5.170/2015-1ª Câmara, por meio do qual o Tribunal julgou irregulares as contas do responsável em virtude da não aprovação da prestação de contas do Convênio de Delegação nº 3/2003 (registro Siafi 478918), celebrado entre a municipalidade e o Departamento Nacional de Infraestrutura de Transportes - Dnit.

Primeira Câmara

Prefeitura Municipal de Pacajá - PA.

3. Interessados/Responsáveis/Recorrentes:
3.1. Interessado: Departamento Nacional de Infraestrutura de Transportes (04.892.707/0001-00)
3.2. Responsáveis: Carlos Alberto Cotta (XXX.185.446-XX); Pedro Theodoro de Rezende (XXX.899.101-XX); Ricardo José Santa Cecília Correa (XXX.642.126-XX)
3.3. Recorrente: Pedro Theodoro de Rezende (XXX.899.101-XX).

13.1. Ministros presentes: Walton Alencar Rodrigues (Presidente) e Benjamin Zymler (Relator).
13.2. Ministro-Substituto convocado: Augusto Sherman Cavalcanti.
13.3. Ministro-Substituto presente: Weder de Oliveira.

BENJAMIN ZYMLER

Ministro Benjamin Zymler.

Trata-se de embargos de declaração opostos pelo Sr. Pedro Theodoro de Rezende (peça 105) em desfavor do Acórdão 10845/2018-TCU-Primeira Câmara, lavrado nos seguintes termos:
		"VISTOS, relatados e discutidos estes autos em fase de recurso de reconsideração interposto pelo senhor Pedro Theodoro de Rezende em face do Acórdão 5170/2015-TCU-Primeira Câmara,
		ACORDAM os Ministros do Tribunal de Contas da União, reunidos em sessão da Primeira Câmara, ante as razões expostas pelo Relator, em:
		9.1 conhecer do presente recurso de reconsideração, com fundamento nos arts. 32, inciso I, e 33, da Lei 8.443/1992;
		9.2. quanto ao mérito, dar a ele provimento parcial, conferindo nova redação aos itens 9.5 a 9.6 do Acórdão 5170/2015-TCU-Primeira Câmara:
"9.5. condenar, em solidariedade, os Srs. Pedro Theodoro de Rezende e Carlos Alberto Cotta ao pagamento do débito a seguir especificado, atualizado monetariamente e acrescido dos juros de mora, calculados a partir da data discriminada até a efetiva quitação, fixando-lhes o prazo de 15 (quinze) dias, para que comprovem, perante o Tribunal (art. 214, inciso III, alínea "a", do RI/TCU) , o recolhimento da referida quantia aos cofres do Departamento Nacional de Infraestrutura de Transportes - Dnit:
	 Data da ocorrência
	Valor original (R$) 

	16/3/2004
	72.744,01

9.6. aplicar aos responsáveis cujas contas foram julgadas irregulares multa individual prevista no artigo 57 da Lei 8.443/1992 c/c o art. 267 do Regimento Interno do TCU, com a fixação do prazo de quinze dias, a contar da notificação, para comprovarem, perante o Tribunal (art. 214, inciso III, alínea "a", do Regimento Interno) , o recolhimento da dívida aos cofres do Tesouro Nacional, atualizada monetariamente desde a data deste acórdão até a do efetivo recolhimento, se for paga após o vencimento, na forma da legislação em vigor: 
	Responsável
	Valor da multa (R$) 

	Pedro Theodoro de Rezende
	14.000,00

	Carlos Alberto Cotta
	14.000,00

		9.3. notificar os recorrentes e demais responsáveis e interessados do teor desta deliberação."
2.	A peça recursal do Sr. Pedro Theodoro de Resente aponta contradição e omissão no acórdão embargado, aduzindo que a análise realizada pela Secretaria de Recursos do Tribunal havia reconhecido a prescrição da pretensão punitiva do TCU, mas o Acórdão 10845/2018-TCU-Primeira Câmara não teria feito qualquer referência ou motivado a aplicação da multa no valor de R$ 14.000,00.
3.	Assim, o embargante requer o provimento dos seus embargos com o intuito de clarear o decisório, assim como para gerar os competentes efeitos modificativos.
	É o Relatório.

8.1. Cintia Batista Angelini Carvalho (33265/OAB-DF), representando Ricardo José Santa Cecília Correa.  
8.2. Ricardo Afonso Alho Correa (13909/OAB-PA), representando Pedro Theodoro de Rezende.

Procurador Marinus Eduardo De Vries Marsico.

TOMADA DE CONTAS ESPECIAL. CONVÊNIO. EXECUÇÃO DE SERVIÇOS DE CONSERVAÇÃO E DE RECUPERAÇÃO DE RODOVIA FEDERAL. NÃO COMPROVAÇÃO DO NEXO CAUSAL ENTRE OS RECURSOS DO CONVÊNIO E A APLICAÇÃO DA DESPESA. DESCUMPRIMENTO DE NORMAS REGULAMENTARES DE DIREITO FINANCEIRO. CITAÇÃO DOS RESPONSÁVEIS. ACOLHIMENTO DAS ALEGAÇÕES DE DEFESA DO DIRIGENTE MÁXIMO DO DNIT EM RAZÃO DE CIRCUNSTÂNCIAS ATENUANTES DA CONDUTA DO AGENTE. CONTAS REGULARES COM RESSALVA E QUITAÇÃO. REVELIA DOS DEMAIS RESPONSÁVEIS. CONTAS IRREGULARES. DÉBITO E MULTA. RECURSO DE RECONSIDERAÇÃO. CONHECIMENTO. PROVIMENTO PARCIAL COM REDUÇÃO DO DÉBITO IMPUTADO E DAS MULTAS APLICADAS. EMBARGOS DE DECLARAÇÃO. CONHECIMENTO. PROVIMENTO COM EFEITOS INFRINGENTES DE FORMA A MODIFICAR O EXAME DE MÉRITO DO JULGAMENTO DO RECURSO DE RECONSIDERAÇÃO DO EMBARGANTE PARA PROVIMENTO TOTAL, COM A EXCLUSÃO DA MULTA IMPUTADA AO EMBARGANTE E DE SUA RESPONSABILIDADE PELO DÉBITO. APROVEITAMENTO DO RECURSO EM RELAÇÃO AO OUTRO RESPONSÁVEL. CONTAS REGULARES COM RESSALVA. QUITAÇÃO.

TOMADA DE CONTAS ESPECIAL (TCE)

Secretaria de Recursos (SERUR); Secretaria do TCU no Estado do Pará (Sec-PA).

Preliminarmente, os presentes embargos de declaração devem ser conhecidos, tendo em vista o preenchimento dos requisitos necessários. 
Trata-se de embargos de declaração opostos pelo Sr. Pedro Theodoro de Rezende, ex-prefeito do Município de Pacajá/PA, no período de 2001 a 2004, em desfavor do Acórdão 10845/2018-TCU-Primeira Câmara, decisão por meio da qual o TCU deu provimento parcial a recurso de reconsideração do embargante, de forma a reduzir o valor do débito e da multa que lhe foram impostos pelo Acórdão 5170/2015-TCU-Primeira Câmara.
Antes de passar à análise das razões recursais, faço breve contextualização do feito. 
Cuidam os autos de tomada de contas especial instaurada pelo Departamento Nacional de Infraestrutura de Transportes (Dnit) , em razão da não aprovação da prestação de contas da aplicação dos recursos federais transferidos à Prefeitura de Pacajá/PA por força do Convênio 3/2003 (registro Siafi 478918) . 
Insta salientar que o aludido ajuste teve por objeto a execução de serviços de conservação e recuperação da rodovia BR-230/PA, no trecho das divisas Tocantins/Pará e Pará/Amazonas; subtrecho: Km 340,0 a Km 485,5; segmento: Km 368 ao Km 485,5, compreendendo 117,5 quilômetros de extensão. 
Os recursos previstos para implementação do objeto conveniado foram orçados em R$ 400.092,21, dos quais R$ 36.372,02 foram assumidos como contrapartida pelo convenente municipal e R$ 363.720,19 foram repassados pela autarquia federal.  No entanto, o Dnit somente transferiu ao município o montante de R$ 289.943,91, o qual foi creditado à conta corrente vinculada ao ajuste por meio das seguintes parcelas:
	Parcelas
	Data do crédito
	Valor (R$) 

	1ª
	28/7/2003
	66.014,52

	2ª
	4/8/2003
	151.185,38

	3ª
	16/3/2004
	72.744,01

	Total (R$) 
		289.943,91

Por meio do Acórdão 5170/2015-TCU-Primeira Câmara, o Tribunal julgou irregulares as contas do responsável, condenando-o ao pagamento solidário de débito correspondente à totalidade dos recursos federais repassados, bem como ao pagamento da multa capitulada no art. 57 da Lei 8.443/1992.
Inconformado com o referido desfecho processual, o Sr. Pedro Theodoro de Rezende interpôs o recurso de reconsideração apreciado pelo Acórdão 10845/2018-TCU-Primeira Câmara, por meio do qual o TCU deu provimento parcial ao seu apelo, de forma que foram afastadas as seguintes parcelas do débito que lhe fora imputado:
	Parcelas
	Data do crédito
	Valor (R$) 

	1ª
	28/7/2003
	66.014,52

	2ª
	4/8/2003
	151.185,38

O mesmo entendimento não foi aplicado à terceira parcela de liberação dos recursos, no valor de R$ 72.744,01, ocorrida em 16/3/2004, após o convênio ter sido denunciado pelo órgão repassador, pois não subsistia mais o amparo do instrumento do repasse para conferir respaldo a tais gastos. 
Ao apreciar o feito, sopesei que alguns julgados desta Corte de Contas consideraram que, em casos nos quais os recursos foram regularmente utilizados e que o objeto foi plenamente executado, ainda haveria interesse público na consecução extemporânea do ajuste, o que mitigaria o rigor normativo de glosar os gastos efetuados depois de expirada a vigência do instrumento de repasse. Em tais situações, foi notadamente o atraso no repasse de recursos por culpa direta do concedente que originou o pagamento de despesas após a vigência do convênio.
No entanto, situação diversa ocorreu no caso concreto, em que o convênio foi denunciado exatamente por não restar interesse público em sua continuidade, pois havia a justificativa de que seria celebrado novo acordo entre o Dnit e o Governo do Estado do Pará, por intermédio da Secretaria Executiva de Estado de Transportes, abrangendo os serviços de manutenção e conservação da BR-230/PA, o que afetaria a continuidade de alguns convênios então vigentes celebrados com os municípios da região, incluindo o ajuste ora em exame.
Dessa forma, não poderia ser considerado como válido nenhum dispêndio efetuado após a rescisão unilateral do ajuste pelo órgão repassador. Agravou ainda mais a situação o fato de que a referida transferência ocorreu sem a prévia aprovação da prestação de contas parcial relativa à primeira parcela dos recursos do acordo de convênio e sem a apresentação da prestação de contas final prevista no termo de Denúncia, com infração ao disposto no art. 21, §§ 2º, 4º e 5º, da IN/STN 1/1997, in verbis: 
"Art. 21. A transferência de recursos financeiros destinados ao cumprimento do objeto do convênio obedecerá ao Plano de Trabalho previamente aprovado, tendo por base o cronograma de desembolso, cuja elaboração terá como parâmetro para a definição das parcelas o detalhamento da execução física do objeto e a programação financeira do Governo Federal.
 (...) 
§ 2º Quando a liberação dos recursos ocorrer em 3 (três) ou mais parcelas, a terceira ficará condicionada à apresentação de prestação de contas parcial referente à primeira parcela liberada, composta da documentação especificada nos itens III a VII do art. 28, e assim sucessivamente.  Após a aplicação da última parcela, será apresentada a prestação de contas do total dos recursos recebidos;
 (...) 
§ 4º A liberação das parcelas do convênio será suspensa até a correção das impropriedades ocorridas, nos casos a seguir especificados:
I - quando não tiver havido comprovação da boa e regular aplicação da parcela anteriormente recebida, na forma da legislação aplicável, inclusive mediante procedimentos de fiscalização local, realizados periodicamente pela entidade ou órgão concedente e/ou pelo órgão competente do sistema de controle interno da Administração Pública;
II - quando verificado desvio de finalidade na aplicação dos recursos, atrasos não justificados no cumprimento das etapas ou fases programadas, práticas atentatórias aos princípios fundamentais de Administração Pública nas contratações e demais atos praticados na execução do convênio;
III - quando for descumprida, pelo convenente ou executor, qualquer cláusula ou condição do convênio.
§ 5º A liberação das parcelas do convênio será suspensa definitivamente na hipótese de sua rescisão."  (grifo acrescido) .	
Por esses motivos, foi mantida a imputação dessa parcela do débito ao embargante e a outro responsável, em solidariedade. 
Considerando o acolhimento parcial das razões recursais do recorrente, o valor da sanção pecuniária capitulada no artigo 57 da Lei 8.443/1992 foi reduzida de R$ 50.000,00 para R$ 14.000,00, a fim de guardar proporcionalidade com o débito remanescente.
Nesta etapa processual, o Sr. Pedro Theodoro Rezende opôs os embargos declaratórios ora em apreciação. Em seu recurso, o responsável aponta contradição e omissão no acórdão embargado, aduzindo que a análise realizada pela Secretaria de Recursos do Tribunal havia reconhecido a prescrição da pretensão punitiva do TCU, mas o Acórdão 10845/2018-TCU-Primeira Câmara não teria feito qualquer referência ou motivado a aplicação da multa no valor de R$ 14.000,00.
Considero que não existam a omissão e contradição suscitadas pela embargante. Ao contrário, o voto condutor do Acórdão 10845/2018-TCU-Primeira Câmara divergiu do entendimento exarado pela unidade técnica nos seguintes termos:
"11. Inicialmente, considero que merece reparos o entendimento de que houve prescrição da pretensão punitiva relacionada aos fatos em apuração nesta tomada de contas especial. O exame da unidade técnica acerca dessa questão preliminar foi lavrado nos seguintes termos:
"4.16. Os fatos geradores no presente caso foram os repasses financeiros dos recursos públicos federais nas datas 28/7/2003, 4/8/2003 e 16/3/2004. Os atos que ordenaram as citações do recorrente dataram de: 11/12/2013 (peça 18) e 17/3/2014 (peça 31) 
4.17. No caso do recorrente, há que se detalhar que, no primeiro ofício de citação (peça 18) , foram identificados apenas aos débitos referentes ao exercício de 2003, não tendo sido assim interrompido o prazo prescricional para o débito referente à 16/03/2004, cuja prescrição ocorreu um dia antes de ordenada a citação em 17/03/2014.
4.18. Ressalve-se não ter ocorrido a prescrição da pretensão punitiva no caso do outro responsável, Sr. Carlos Alberto Cotta, na medida em que o ato que ordenou a sua citação datou de 26/8/2013 (peça 29) e o fato gerador, 16/3/2004.
4.19. Dessa forma, há que se reconhecer de ofício a prescrição da pretensão punitiva apenas no caso do Sr. Pedro Theodoro de Rezende, devendo-se, assim, afastar a condenação em multa a ele cominada pelo Acórdão 5170/2015-TCU-Primeira Câmara (peça 39) ."
12. Observo que o ato que determinou a citação, no caso o despacho do Secretário de Controle Externo do Pará, inserto à peça 12, acolheu a proposta de citar os responsáveis, providência que foi procedida por delegação de competência do Ministro-Relator. Assim, a data do ato que ordenou a citação é de 16/8/2013, e não 11/12/2013 ou 17/3/2014, que são as datas dos ofícios citatórios.
13. A data de ocorrência das irregularidades também não corresponde à data de repasse dos recursos, critério utilizado pela unidade técnica, visto que os fatos irregulares se referem à execução do convênio e a outras falhas na prestação de contas do ajuste. Assim, o termo inicial para efeito do prazo prescricional da sanção relativa às duas primeiras parcelas do débito deve ser a data fixada para a apresentação da prestação de contas.
14. Insta salientar que, em 23/12/2003, o Dnit denunciou o convênio (peça 2, fl. 320) , fixando o prazo de 60 dias para a apresentação da prestação de contas final, ou seja, esta deveria ocorrer até o dia 21/1/2004. Por sua vez, o termo a quo para início da contagem do prazo para a prescrição punitiva da terceira parcela do débito deve ser a própria data de repasse (16/3/2004) , visto que este ocorreu após o instrumento de repasse se encontrar expirado.
15. Em relação à prescrição da pretensão punitiva, por intermédio do Acórdão 1441/2016-TCU-Plenário, consolidou-se o entendimento de que a aplicação de sanção por parte desta Corte de Contas subordina-se ao prazo geral de prescrição indicado no art. 205 do Código Civil, isto é, de dez anos, iniciando-se a contar da data da ocorrência da irregularidade sancionada e interrompendo-se com o ato que ordenar a citação, a audiência ou a oitiva da parte. Aplica-se, ainda, a regra de transição prevista no art. 2.028 do Código Civil, na linha dos Acórdãos 1.520/2016 e 1.641/2016, ambos do Plenário, dentre outros.
16. In casu, o prazo para prestação de contas final do convênio expirou em 21/1/2004 e a data de repasse da terceira parcela ocorreu no dia 16/3/2004, enquanto o ato que ordenou a citação - causa interruptiva - deu-se em 16/8/2013 (peça 12) . Observa-se, pois, que não houve em relação a qualquer parcela do débito o decurso integral do prazo prescricional para o exercício da pretensão punitiva pelo Tribunal."
Quanto ao valor do débito remanescente, esclareço ao embargante que as ações de ressarcimento movidas pelo Estado contra os agentes causadores de danos ao Erário são imprescritíveis, nos termos do art. 37, § 5º, da Constituição Federal e da Súmula TCU 282.
Inobstante o exposto, observo que o sumário do acórdão embargado apresentou alguns erros materiais, indicando equivocadamente que o recurso do Sr. Pedro Theodoro de Resende não teve provimento, quando, na verdade, houve provimento parcial do seu apelo, bem como informando, de forma incorreta, que houve reconhecimento de ofício da prescrição e exclusão da multa aplicada.
"SUMÁRIO: TOMADA DE CONTAS ESPECIAL. CONVÊNIO. EXECUÇÃO DE SERVIÇOS DE CONSERVAÇÃO E DE RECUPERAÇÃO DE RODOVIA FEDERAL. NÃO COMPROVAÇÃO DO NEXO CAUSAL ENTRE OS RECURSOS DO CONVÊNIO E A APLICAÇÃO DA DESPESA. DESCUMPRIMENTO DE NORMAS REGULAMENTARES DE DIREITO FINANCEIRO. CITAÇÃO DOS RESPONSÁVEIS. ACOLHIMENTO DAS ALEGAÇÕES DE DEFESA DO DIRIGENTE MÁXIMO DO DNIT EM RAZÃO DE CIRCUNSTÂNCIAS ATENUANTES DA CONDUTA DO AGENTE. CONTAS REGULARES COM RESSALVA E QUITAÇÃO. REVELIA DOS DEMAIS RESPONSÁVEIS. CONTAS IRREGULARES. DÉBITO E MULTA. RECURSO DE RECONSIDERAÇÃO. CONHECIMENTO. NÃO PROVIMENTO. RECONHECIMENTO DE OFÍCIO DA PRESCRIÇÃO DA PRETENSÃO PUNITIVA DO TCU. AFASTAMENTO DA PENA DE MULTA. CIÊNCIA."
II
Finalmente, registro que recebi o Sr. Pedro Theodoro de Rezende em meu Gabinete, ocasião em que pude melhor avaliar a situação envolvendo o repasse da terceira parcela do convênio.
Conquanto não tenha sido apontada omissão, contradição ou obscuridade no acórdão embargado quanto à terceira parcela do débito, admite-se excepcionalmente a modificação de julgado, por meio de embargos de declaração com efeitos infringentes, para correção de premissa equivocada com base em erro de fato, sobre a qual tenha se fundado o acórdão embargado, quando o erro tenha sido decisivo para o resultado do julgamento. Nesse sentido são, dentre outros, Acórdão 1272/2015-TCU-Segunda Câmara, Rel. Min-Subst. Marcos Bemquerer Costa; Acórdão 1209/2015-TCU-Plenário, do Ministro Augusto Nardes; Acórdão 2883/2015-TCU-Plenário, de minha relatoria; Acórdão 3328/2015-TCU-Plenário, Rel. Min. José Múcio Monteiro; e Acórdão 2633/2015-TCU-Plenário e 9.718/2016-2ª Câmara, ambos da Rel. Min. Ana Arraes.
Sopesando os fatos, entendo que foi contraditória a denúncia do convênio e a posterior liberação dos recursos, de forma que seria de elevado rigor a condenação do embargante ao pagamento do débito. O parecer de lavra do d. representante do MP/TCU abordou tal questão com bastante percuciência (peça 86) :
	"Por fim, cumpre comentar a questão da denúncia do convênio e seus reflexos neste processo. A denúncia se deu com fundamento na cláusula sexta do ajuste e decorreu do fato de o governo do Estado do Pará ter manifestado interesse na formalização de um convênio com o DNIT para a execução de serviços de conservação na BR-230/PA, o que afetaria alguns convênios então vigentes, celebrados com municípios da região, conforme se observa no documento à peça 2, p. 292/302.
		Relativamente aos efeitos no convênio em foco, a questão é tratada especificamente no já mencionado Relatório produzido por três engenheiros do DNIT, para fins de exame e de aceitação da obra, no qual expressamente informaram que dois dos serviços previstos no convênio deixarem de ser executados justamente em face da denúncia, itens que totalizaram R$ 48.124,44. Fundamental registrar que os valores correspondentes a tais itens não foram repassados, conforme afirmaram os referidos profissionais. Tal afirmação é coerente com a já mencionada diferença entre o valor que o DNIT se propôs a repassar (363.720,19) e o que foi efetivamente transferido (R$ 289.943,91) , no valor de R$ 73.776,28. 
		Desse modo, embora o terceiro repasse tenha se dado após o convênio já ter sido denunciado, os referidos recursos fizeram face a despesas efetivamente realizadas, e, ressalte-se, "após a prévia aprovação da execução física dos serviços pela equipe de engenharia da autarquia", como restou consignado do voto do acórdão recorrido, na parte que tratou da conduta dos responsáveis do DNIT que autorizaram a transferência. 
		Nesse contexto, em face dos elementos que afastam a ocorrência de prejuízo, cremos que a questão pode ser relevada. Tal entendimento acaba por beneficiar, por razões objetivas (art. 281 do Regimento Interno/TCU) , o Sr. Carlos Alberto Cotta, então Direito de Administração e Finanças da autarquia, que foi condenado solidariamente com o ora recorrente, por ter autorizado o repasse da 3ª parcela, no valor de R$ 72.744,01.
		Concluímos nossa manifestação ministerial, assinalando que a vasta documentação trazida pelo responsável, bem como os argumentos por ele apresentados, revelando situações de anormalidade que enfrentou e assinalando as particularidades do ajuste, produziram a convicção de que as obras foram efetivamente realizadas e que os recursos recebidos por reembolso efetivamente fizeram jus a despesas realizadas pela prefeitura para a execução do objeto, apesar de falhas exculpáveis por desorganização administrativa.
Diante de tudo o que se expôs, propomos conhecer do presente recurso, dando-lhe provimento, para: i) tornar insubsistentes os subitens 9.4, 9.5, 9.6 e 9.7 do Acórdão 5170/2015-TCU-Primeira Câmara; ii) julgar regulares com ressalva as contas de Pedro Theodoro de Rezende e dar-lhe quitação, com fundamento nos arts. 1º, inciso I; 16, inciso II; 18 e 23, inciso II, da Lei 8.443/1992; iii) julgar regulares com ressalva as contas de Carlos Alberto Cotta e dar-lhe quitação, com fundamento nos arts. 1º, inciso I; 16, inciso II; 18 e 23, inciso II, da Lei 8.443/1992."
Portanto, os presentes embargos de declaração devem ser acolhidos, com a produção de efeitos infringentes, de forma a modificar o julgamento do mérito do recurso de reconsideração interposto pelo embargante de provimento parcial para provimento total, com a consequente exclusão da multa que lhe foi aplicada, bem como de sua responsabilidade pelo débito remanescente. Cabe também modificar o julgamento de suas contas e a do outro responsável de irregulares para regulares com ressalva.
	Ante o exposto, voto por que seja adotada a deliberação que ora submeto a este Colegiado.
TCU, Sala das Sessões Ministro Luciano Brandão Alves de Souza, em 16 de abril de 2019.
BENJAMIN ZYMLER 
Relator